【裁判字號】    98,交聲,43
【裁判日期】    980828
【裁判案由】    違反道路交通管理處罰條例聲明異議
【裁判全文】
臺灣新竹地方法院交通事件裁定     98年度交聲字第43、260號
移送機關即
原處分機關  交通部公路總局新竹區監理所新竹市監理站
異  議  人
即受處分人  甲○○
上列異議人即受處分人因違反道路交通管理處罰條例案件，對於
交通部公路總局新竹區監理所新竹市監理站民國97年11月25日竹
監新四字第裁51－AEW831611號裁決書、97年12月3日竹監新四字
第裁51－AEX172535號裁決書，聲明異議，本院裁定如下：
    主  文
異議駁回。
    理  由
一、按汽車駕駛人轉彎時，不依標誌指示者，處新臺幣（下同）
    600元以上1,800元以下罰鍰，並記違規點數1點，道路交通
    管理處罰條例第48條第1項第2款、第63條第1項第1款定有明
    文；次按汽車駕駛人，未領有駕駛執照駕駛小型車者，處6,
    000元以上12,000元以下罰鍰，同條例第21條第1項第1款亦
    定有明文。
二、原處分意旨略以：異議人即受處分人甲○○於民國97年7月1
    2日晚上6時47分許，駕駛車號IK-2236號自小客車，行經臺
    北市○○○路○段與復興南路口，因不依標誌指示違規左轉
    ，為臺北市政府警察局大安分局新生南路派出所警員乙○○
    攔停，並當場填掣北市警交字第AEW831611號舉發違反道路
    交通管理事件通知單（下稱舉發通知單）舉發，該局嗣依交
    通部公路總局新竹區監理所新竹市監理站（下稱新竹市監理
    站）違反道路交通管理事件移送補件說明書，填掣北市警交
    字第AEX172535號舉發通知單舉發異議人無照駕駛，原處分
    機關依道路交通管理處罰條例第48條第1項第2款規定，逕行
    裁處異議人罰鍰1,800元，並依同條例第63條第1項第1款（
    裁決書漏載第1項第1款）記違規點數1點；另依同條例第21
    條第1項第1款規定，裁處異議人罰鍰12,000元。
三、異議意旨略以：
(一)、臺北市政府警察局北市警交字第AEW831611號舉發通知單之
    「填單人職名章」欄及「主管職名章」欄均有重疊置印之情
    況，該2處用印欄之印鑑為明顯直接覆蓋，並無其他單獨明
    白表示執法人員及其主管之用印，依相關「印鑑使用慣例」
    ，任何印鑑在遭其自身或其他印鑑局部或完整覆蓋時，即喪
    失其可執行之效力，亦即該舉發通知單並無有效力之執法人
    員及主管具名，是該舉發通知單正副本均喪失其執行效力，
    該舉發為無效舉發。
(二)、臺北市政府警察局北市警交字第AEX172535號舉發通知單為
    依據該局北市警交字第AEW831611號舉發通知單所開之無照
    駕駛違規通知單，惟上開北市警交字第AEW831611號舉發通
    知單之舉發對象為「汽車所有人」，而伊受舉發當時係離車
    約15公尺處將汽車行照交予舉發員警，該員警僅口頭詢問伊
    是否為車主本人，當時車上另有同行友人陳漢原具有效之駕
    駛執照，經比對2份舉發通知單，「被通知人」欄勾選處有
    明顯差異。
(三)、又北市警交字第AEX172535號舉發通知單既係依無效之北市
    警交字第AEW831611號舉發通知單所為，並無現場事實，不
    具應執行之效力，爰依法聲明異議等語。
四、經查：
(一)、異議人於97年7月12日晚上6時47分許，駕駛車牌號碼IK－22
    36號自小客車行經臺北市○○○路○段與復興南路口，未依
    標誌指示逕行左轉之事實，業據證人即掣單舉發之臺北市政
    府警察局大安分局新生南路派出所警員乙○○於本院調查時
    到庭具結證稱：「（請你說明當時的舉發經過。）當時我在
    執行交整勤務，該路段只有公車可以左轉，就有兩部自小客
    車跟著公車違規左轉，當時我站在捷運站出口的路邊，那個
    是四線道，所以我必須跑到中間車道攔停兩部違規車輛。我
    將兩部違規車輛一起攔停，要求駕駛人出示證件、駕照、行
    照，前面那一部自小客車的駕駛人出示行、駕照後，我再回
    頭要求第二部違規車輛的駕駛人拿出行、駕照，第二部違規
    車輛就是本件。」、「（是你要求違規車輛的駕駛人拿出行
    照、駕照，還是異議人主動拿行照給你看？）是我要求的。
    」、「（你如何要求的？）我拿了第一部的行、駕照之後，
    我就回頭拿第二部駕駛人的行、駕照，我是在駕駛人旁拿的
    。」、「（是否有看到異議人從車上下車？）有。」、「（
    異議人從哪一個座位下車？）駕駛座，我確定就是異議人開
    車，異議人來要求我跟義交講，要我去問義交的名字。」、
    「（是否有看到異議人車上有其他乘客？）沒有。」、「（
    紅單上面有被通知人欄，你勾選什麼？）我是勾選汽車駕駛
    人。」、「（你當時有無問異議人是否是駕駛人？）有。我
    當時就站在駕駛座旁邊要求駕駛人出示駕照、行照。」、「
    （是否有問異議人有無帶駕照？）我有問異議人，異議人跟
    我說他的駕照沒有逾期，所以我當場並未開異議人未帶駕照
    。」等語綦詳（見本院98年度交聲字第43號卷第42至44頁）
    ，參以異議人於本院調查時自承：當天開到忠孝東路、復興
    南路口公車專用左轉道部分，那個時候停在路口，燈號已經
    變了，但是同時有義交在指揮，在伊的前面有1台白色車子
    ，那台車跟在公車後面就過去了，實際上公車已經走了，義
    交還在招手，伊心想義交已經在招手了，就跟車上的駕駛人
    陳漢原說跟過去，跟過去之後就被警察攔停了，伊看到警察
    時，前面那台車子已經被警察招手靠邊攔停，伊有請警察去
    問義交的名字等情觀之（見本院98年度交聲字第43號卷第41
    頁），證人乙○○就舉發本件時另有1部自小客車亦因違規
    左轉而予攔停及異議人曾向員警反應義交指揮不當等舉發經
    過所為之證述，均與異議人供承之情節互核一致，是證人乙
    ○○所為之證詞，應堪採信。
(二)、又證人乙○○填製本件北市警交字第AEW831611號舉發通知
    單時，在被通知人欄位係勾選「汽車駕駛人」一節，業據證
    人乙○○於本院調查時結證明確（見本院98年度交聲字第43
    號卷第43頁），並有台北市政府警察局大安分局98年4月17
    日北市警安分交字第09831307800號函暨其所附之執勤報告1
    份在卷可稽（見本院98年度交聲字第43號卷第25、26頁），
    觀諸卷附北市警交字第AEW831611號舉發通知單（本院98年
    度交聲字第43號卷第10頁），被通知人欄以黑筆勾選之部分
    ，固有些許逾越汽車駕駛人欄位而跨越至汽車所有人欄位，
    惟該勾選之記號大部分仍在汽車駕駛人欄之空格內，再舉發
    通知單上有駕駛人（或行為人）姓名欄及車主姓名欄等2欄
    位，若違規之駕駛人（行為人）與車主係不同人時，填單之
    員警勢必依據違規人出具之駕駛執照、行車執照分別記載，
    此為一般舉發通違規事件之正常程序，上開舉發通知單之駕
    駛人（行為人）姓名欄既記載「甲○○」，車主姓名欄則記
    載「本人」，是舉發之員警應可確認違規行為人與車主係同
    1人，始為如上之記載，此為經驗法則之必然結果，另佐以
    一般駕駛人若有交通違規情事而遭員警攔停，其心理已預期
    將遭受開立舉發通知單之不利處分，依常情應係被動等待員
    警要求出示相關證件，焉有可能主動下車交付行車執照予舉
    發警員，異議人辯稱：係主動下車拿行車執照予警察云云，
    顯與事理有違，無足憑採。
(三)、異議人另辯稱：伊非駕駛人，駕駛人為其友人陳漢原，因陳
    漢原對台北的路不熟，被攔停後陳漢原為保持未被開單之紀
    錄，乃由其持行照下車找警察，警察並未看到何人為駕駛人
    ，亦未詢問何人為駕駛人，僅問其是否為車主云云（見本院
    98年度交聲字第43號卷第40、41頁），若果如其述，其友人
    對台北的路不熟，則為何由其友人駕駛而非異議人駕駛？且
    異議人明知其駕照早於94年間被吊銷，衡以常情，應由其友
    人下車受檢而非異議人，其前後供述不合邏輯，顯屬卸責之
    詞，所辯核無足採。
(四)、按行政機關對於前開應為舉證事項，並非不得以執行查察取
    締勤務人員，依據調查人證之程序，使就親歷事實提供不可
    替代之證明方法，是受處罰人就該證人所述見聞經過之真實
    性倘有質疑，除依法定交互詢問程序加以檢驗外，亦不得僅
    因證人之個人身分、地位或與當事人之關係而謂其不得作證
    ，或憑己意指為必須代以其他特定之證據方法，此在證人業
    已具結願依偽證罰則擔保證言可信之場合，尤屬當然。本件
    異議人所辯，有如上所述違背事理之處，本院復查無證據足
    資證明證人乙○○有捏造事實違法取締之情事，則執勤警員
    本其維護交通秩序、公眾安全職責所為之舉發，自應受到合
    法、正確之推定，且證人乙○○經具結後始為上開證述，當
    無甘冒受偽證罪之追訴處罰，而為與事實不符之虛偽陳述之
    理，是以證人乙○○所為舉發本件違規經過之證詞，應堪採
    信。從而，異議人確於前揭時、地，有駕駛車號IK-2236號
    自小客車不依號誌指示違規左轉之情，至屬明確。
(五)、至本件北市警交字第AEW831611號舉發通知單填單人職名章
    欄級主管職名章欄固有重疊蓋印之情形，惟此節已據證人乙
    ○○於本院調查時具結證述：「（是否有蓋你的職名章？）
    因為我在開單子前就有事先核章，我事先核章蓋錯別人的職
    名章，所以才會在填單時有重疊蓋印的情形。」等情明確（
    見本院98年度交聲字第43號卷第43頁），並有臺北市政府警
    察局大安分局98年2月5日北市警安分交字第09830326600號
    函1紙在卷為憑（見本院98年度交聲字第43號卷第21頁），
    而上開舉發通知單上關於違規之時間、地點及違規事實等記
    載均正確無誤，此為異議人所不爭執（見本院98年度交聲字
    第43號卷第46頁），而舉發本件違規之警員乙○○亦已在本
    院具結證述異議人違規情節明確，是該舉發通知單職名章欄
    之誤蓋，並不影響本院就異議人違規事實之認定。
(六)、異議人既係本件違規行為之駕駛人，業經本院認定屬實，詳
    如前述，而異議人於違規行為時確係未領有有效之自小客車
    駕駛執照一節，亦據異議人於本院調查時供承甚明（見本院
    98年度交聲字第43號卷第45頁），並有證號查詢汽車駕駛人
    、新竹市監理站98年5月5日竹監新字第0980003969號函暨其
    所附汽車駕駛人螢幕列印資料、汽車駕駛人經歷證明書、違
    規查詢報表等存卷可查（見本院98年度交聲字第43號卷第30
    、35至38頁），是舉發單位臺北市政府警察局大安分局交通
    組依據新竹市監理站檢送之違反道路交通管理事件移送補件
    說明書依道路交通管理處罰條例第21條第1項第1款之規定另
    行製發北市警交字第AEX172535號舉發通知單，實屬有據。
(七)、綜上所述，本件異議人確有於舉發時地無照駕駛、不依號誌
    指示違規左轉之行為事實，則原處分機關依道路交通管理處
    罰條例第48條第1項第2款之規定，裁處異議人罰鍰1,800元
    ，並依同條例第63條第1項第1款（裁決書漏載第1項第1款）
    之規定，併予計違規點數1點，及依同條例第21條第1項第1
    款之規定，裁處異議人罰鍰12,000元，均無違誤，本件異議
    人之異議為無理由，應予駁回。
五、據上論結，應依道路交通案件處理辦法第19條，裁定如主文
    。
中    華    民    國    98    年    8     月    28    日
                  交通法庭    法    官  蔡欣怡
如不服本裁定，應於裁定送達後5日內向本院提出抗告狀。
以上正本證明本無異。
中    華    民    國    98    年    8     月    28    日
                              書 記 官  劉怡芳


司法院資訊處製作；財團法人民間司法改革基金會備份。
